臺灣高雄地方法院刑事判決　　　　　　　94年度訴緝字第55號
公　訴　人　臺灣高雄地方法院檢察署檢察官
被　　　告　甲○○　男　45歲.
　　　　　　　　　　　28號
右列被告因違反毒品危害防制條例案件，經檢察官提起公訴（93
年度毒偵字第4632號），本院判決如左：
    主  文
甲○○施用第一級毒品，累犯，處有期徒刑拾月。
    事  實
一、甲○○前因違反肅清煙毒條例案件，經本院八十六年度訴字
    第二八九三號判決判處有期徒刑三年八月確定，於民國八十
    八年十月二十日縮短刑期假釋出監（縮刑期滿日期為九十年
    七月十九日），因假釋期滿未經撤銷視為執行完畢。另因施
    用毒品案件，經本院九十年度毒聲字五五三０號裁定送觀察
    、勒戒後，認有繼續施用之傾向，而以九十年度毒聲字第五
    九七０號裁定令入戒治處所強制戒治一年，再以九十一年度
    毒聲第一三一三號裁定停止戒治，所餘期間付保護管束，嗣
    因前開停止戒治業於九十一年十月四日期滿且未經撤銷，視
    為強制戒治執行完畢，由臺灣高雄地方法院檢察署檢察官於
    九十一年十月十日以九十一年度戒毒偵字第九四一號為不起
    訴處分確定。詎其猶不知悛悔，基於施用第一級毒品海洛因
    之犯意，自前開強制戒治執行完畢釋放後五年內，於九十三
    年六月十八日十六時五十分回溯二十四小時內某時許，在不
    詳地點、以不詳方式，非法施用第一級毒品海洛因一次。嗣
    於九十三年六月十八日十六時五十分為高雄市政府警察局前
    鎮分局定期採尿送驗而查獲。
二、案經高雄市政府警察局前鎮分局報請臺灣高雄地方法院檢察
    署檢察官偵查起訴。
    理  由
一、訊據被告固坦承於九十三年六月十八日十六時五十分許，前
    往高雄市政府警察局前鎮分局製作筆錄、並同意採集尿液送
    驗之事實。惟矢口否認有何施用第一級毒品海洛因之犯行。
    惟查：
  (一)被告初於本院九十四年四月一日訊問中，業已坦認係因好奇
    而施用第一級毒品海洛因一次；然於同年四月六日本院準備
    程序及審判程序中，始改稱伊並無施用毒品之犯行，是其前
    後所述不一，顯非無疑。且按，尿液檢驗結果之正確性受到
    諸多因素之影響，如檢體簽收、處理、分析、文件處理及各
    檢體驗單位所訂定之CUTOFFVALUE （或閾值）不同等，均會
    影響到最後結果之判讀，目前尿液中煙毒之檢驗方法分述如
    下：一般實驗室接到尿液煙毒檢驗申請時，第一步驟為利用
    免疫分析法做初步篩檢，如篩檢濃度小於CUTOFFVALUE 即判
    讀為陰性反應；如篩檢濃度大於CUTOFFVALUE ，則必須進一
    步做確認試驗，確認試驗方法之原理須異於篩檢方法之原理
    ，確認試驗方法目前國內常用的方法計有免疫學分析法、TO
    XI-LAB（毒物層析法）、GC（氣體色層分析法）、GC/MS （
    氣體層析質譜儀分析法），依各實驗單位設備不同，選用方
    法而有不同，其精密度依次為GC/MS 優於GC優於TOXI-LAB，
    此有高雄醫學大學附設中和紀念醫院八十三年六月十四日函
    覆台灣高雄地方法院八十三年五月九日高仁刑公股字第9680
    號函可資參照。而所謂「氣相層析質譜儀」包括「氣相層析
    儀」及「質譜儀」二部分，在「氣相層析儀」部分，其方法
    為將物質氣化後，再經分析管分離，由於各種物質之沸點及
    對管柱之吸附力不同，在經過檢測器（detector）測定後，
    表現出不同的滯留時間（retension time），利用滯留時間
    來判定是何種物質；「質譜儀」部分為檢測器，能將物質撞
    擊成碎片，記錄其質譜圖，因每個化合物之鍵結能力不同，
    故不同之物質會有其特定之質譜圖，因此在物質之判斷上有
    若指紋鑑定，因此，理論上如果扣除人為因素（例如檢體之
    間的污染）不予列計者，氣相層析質譜儀之精確度接近百分
    之百，復有行政院退輔會榮民總醫院八十三年三月一日函覆
    澎湖地方法院（83）北總內字第185 號函堪以佐證。又尿液
    內所含毒品成分之檢出，與其投與量、個人體質及檢驗儀器
    之精密度等有關。經查有關文獻資料，甲基安非他命經口服
    投與後，約有百分之七十於二十四小時內自尿液中排出，海
    洛因經注射投與後，迅速水解成6-monoacetylmorphine ，
    轉變成嗎啡，再循嗎啡之代謝途徑排出體外，約有百分之八
    十於二十四小時內自尿液排出，因此採尿化驗應以投與後二
    十四小時內所採者為宜，此亦有行政院衛生署藥物食品檢驗
    局（82）藥檢壹字第8225269 號函可查，亦為本院歷來審理
    施用毒品案件職務上已知悉之事項。本件被告於前揭時間為
    警採集之尿液，經送請台灣檢驗科技股份有限公司先以酵素
    免疫分析法（ＥＩＡ）初步檢驗，復以氣相層析質譜儀法確
    認檢驗之結果，確呈嗎啡之陽性反應，有該公司九十三年七
    月二十三日濫用藥物尿液檢驗報告及列管毒品人尿液檢體採
    集送驗紀錄表各一件在卷可稽。揆諸前揭說明，在排除偽陽
    性反應產生可能之情形下，堪認被告確於九十三年六月十八
    日十六時五十分回溯二十四小時內某時許、施用第一級毒品
    海洛因一次之情甚明。從而被告前揭所辯云云，要屬臨訟卸
    責之詞，尚難憑採。
  (二)又被告前因施用毒品案件，經本院裁定送觀察、勒戒後，認
    有繼續施用毒品之傾向，再以裁定令入戒治處所強制戒治，
    嗣由本院裁定停止戒治，所餘期間付保護管束，嗣因前開停
    止戒治業於九十一年十月四日期滿且未經撤銷，視為強制戒
    治執行完畢，由臺灣高雄地方法院檢察署檢察官以九十一年
    度戒毒偵字第九四一號為不起訴處分確定等情，有臺灣高等
    法院被告全國前案紀錄表及本院被告院內索引卡紀錄表各一
    件附卷可參，足認被告確於前開強制戒治執行完畢釋放後，
    五年內再犯毒品危害防制條例第十條第一項施用第一級毒品
    海洛因之罪。職是，本件事證明確，被告犯行洵堪認定，自
    應依法論科。
  (三)另按，當事人或辯護人聲請調查之證據，法院認為不必要者
    ，得以裁定駁回之。下列情形，應認為不必要：(1)不能調查
    者、(2)與待證事實無重要關係者、(3)待證事實已臻明瞭無再
    調查之必要者、(4)同一證據再行聲請者，刑事訴訟法第一百
    六十三條之二定有明文。被告雖於本院審理中要求當庭採尿
    乃係「九十三年六月十八日十六時五十分回溯二十四小時內
    某時許」，且參以前開說明，尿液內是否含有毒品成分之檢
    驗，應以投與後二十四小時內所採者為宜。縱被告果於本院
    九十三年四月六日審理中經採集尿液送驗、且未能檢出第一
    級毒品海洛因之陽性反應，亦不足以採為被告有利之認定。
    準此，本件待證事實已臻明確，自無再於事後採集被告尿液
    核與前開刑事訴訟法第一百六十三條之二第三、四款之規定
    有悖，應予駁回。
二、查海洛因係毒品危害防制條例第二條第二項第一款所定之第
    一級毒品，依法不得持有、施用及販賣。核被告甲○○所為
    ，係違反毒品危害防制條例第十條第一項之施用第一級毒品
    罪。其施用第一級毒品海洛因命前後分別持有海洛因之低度
    行為，應為施用之高度行為所吸收，均不另論罪。又被告前
    因違反肅清煙毒條例案件，於八十八年十月二十日縮短刑期
    執行假釋出監（縮刑期滿日期為九十年七月十九日），嗣因
    假釋期滿未經撤銷視為執行完畢等情，有前開臺灣高等法院
    被告全國前案紀錄表附卷足憑，是其前受有期徒刑之執行完
    畢後，五年以內再犯有期徒刑以上之本罪，為累犯，應依法
    加重其刑。爰審酌被告前因施用毒品案件，經觀察勒戒、強
    制戒治後，竟再為本件施用毒品犯行，足見其惡習已深，且
    戒絕毒癮之意志不堅，未能體悟施用毒品對自己、家人造成
    之傷害及社會之負擔，實屬可議，且犯罪後猶飾詞否認犯行
    、難見悔意等一切情狀，量處如主文所示之刑，以資懲儆。
據上論斷，應依刑事訴訟法第二百九十九條第一項前段，毒品危
害防制條例第十條第一項，刑法第十一條前段、第四十七條，判
決如主文。
中　　華　　民　　國　　94　　年　　4 　　月　　13　　日
                  刑事第十七庭  審判長法官 李麗珠
                                      法官 林勇如
                                      法官 陳明呈
以上正本證明與原本無異。
如不服本判決，應於收受送達後10日內向本院提出上訴書狀。
中　　華　　民　　國　　94　　年　　4 　　月　　13　　日
　　　　　　　　　　　　　 　       書記官 林明忠
附錄本判決論罪科刑之法條：
毒品危害防制條例第10條
施用第一級毒品者，處 6 月以上 5 年以下有期徒刑。
施用第二級毒品者，處 3 年以下有期徒刑。
